臺灣板橋地方法院刑事判決　　　　　　　96年度訴字第1250號
公　訴　人　臺灣板橋地方法院檢察署檢察官
被　　　告　甲○○
　　　　　　　　　　（現於臺灣臺北看守所另案羈押中）
上列被告因違反毒品危害防制條例案件，經檢察官提起公訴（九
十六年度毒偵字第一六八三號），被告於本院準備程序進行中，
就被訴犯罪事實為有罪之陳述，本院告知簡式審判程序之旨，並
聽取其與公訴人之意見後，經合議庭裁定行簡式審判程序審理後
，判決如下：
    主  文
甲○○施用第一級毒品，累犯，處有期徒刑柒月。扣案之第一級
毒品海洛因殘渣袋壹個沒收銷燬之，扣案之注射針筒壹支沒收。
    事  實
一、甲○○前於民國九十五年間因竊盜案件，經本院以九十四年
    度易字第五三０號刑事判決處有期徒刑六月，並得易科罰金
    確定，嗣於九十五年九月四日因縮刑期滿執行完畢出監。另
    其曾於八十九年間因施用毒品案件，先後二次經本院裁定送
    觀察、勒戒後，均認無繼續施用毒品之傾向而於八十九年二
    月十九日、九十年四月二十六日執行完畢釋放出所，並均由
    臺灣板橋地方法院檢察署（下稱板橋地檢署）檢察官分別於
    八十九年二月十八日以八十九年度毒偵字第一三七一號及於
    九十年四月二十六日以八十九年度毒偵字第六九六五號為不
    起訴處分確定；又於九十三年間因施用毒品案件，經本院於
    九十三年九月二十七日以九十三年度簡字第二一０六號刑事
    簡易判決處有期徒刑六月，並得易科罰金確定，嗣於九十三
    年十二月二十三日以易科罰金執行完畢。詎其仍不知悔改，
    於觀察、勒戒執行完畢釋放後五年內復因施用毒品經法院判
    刑後，猶基於施用第一級毒品海洛因之犯意，於九十六年二
    月十一日某時許，在臺北市士林區社子某大廈之公共樓梯間
    ，以注射針筒注射靜脈之方式施用海洛因；嗣於同年月十二
    日晚上九時二十分許（起訴書誤載為三十分，茲予更正），
    在臺北縣五股鄉○○路五十一號前為警查獲，並扣得海洛因
    殘渣袋一個及其所有供施用海洛因用之注射針筒一支，且經
    警採集其尿液送驗，結果呈海洛因代謝物之嗎啡陽性反應，
    始查悉上情。
二、案經臺北縣政府警察局蘆洲分局報告板橋地檢署檢察官偵查
    起訴。
    理  由
壹、程序方面：本件被告甲○○所犯係死刑、無期徒刑、最輕本
    刑五年以上有期徒刑以外之罪，其於準備程序就前揭被訴事
    實為有罪之陳述，經法官告知簡式審判程序之旨，並聽取其
    與公訴人之意見後，本院認無不得或不宜改依簡式審判程序
    進行之處，爰依刑事訴訟法第二百七十三條之一第一項、第
    二百八十四條之一之規定，經合議庭裁定由受命法官獨任進
    行簡式審判程序，合先敘明。
貳、實體方面：
一、上開事實，業據被告甲○○迭於警詢、偵訊及本院訊問時自
    白不諱，且被告於前開時間採集之尿液經送驗，結果呈嗎啡
    之陽性反應乙節，此有台灣檢驗科技股份有限公司出具２０
    ０７／０３／１２報告編號ＣＨ／２００７／２１１９４之
    濫用藥物尿液檢驗報告及臺北縣政府警察局蘆洲分局偵辦毒
    品案件尿液代號對照表各乙份（詳見偵查卷第二十及三十三
    頁）在卷可稽；且扣案之殘渣袋經警依簡易快速篩檢試劑初
    步檢驗結果呈嗎啡、海洛因反應乙節，此有臺北縣政府警察
    局蘆洲分局查獲涉嫌毒品危害防制條例毒品初步檢驗報告單
    乙份（詳見偵查卷第十九頁）附卷可證，並有扣案之注射針
    筒一支可證。故被告之自白核與事實相符，應堪予採信。是
    本件事證已臻明確，被告犯行洵堪認定，應予依法論科。
二、論罪科刑部分：
(一)、按施用毒品經觀察、勒戒或強制戒治執行完畢釋放後，五年
    後再施用毒品，應適用毒品危害防制條例第二十條第一、二
    項之規定，同條例第二十條第三項定有明文。又按於九十二
    年七月九日新修正之毒品危害防制條例刪除二犯及三犯之規
    定，一改修法前繁雜之處遇程序，僅將施用毒品者簡化區分
    為初犯、再犯，並認施用毒品者係屬病患性犯人，以觀察、
    勒戒戒除其身癮，並以強制戒治去除其心癮。經觀察、勒戒
    或強制戒治執行完畢釋放後，若係五年後再犯該條例第十條
    施用毒品罪者，與同條例第二十條第一項、第二項關於「初
    犯」之處理方式相同，檢察官應先聲請法院裁定令被告入勒
    戒處所觀察、勒戒，並視有無繼續施用毒品傾向，決定應予
    釋放、為不起訴之處分，或應聲請法院裁定令入勒戒處所強
    制戒治；若係五年內「再犯」同條例第十條施用毒品罪者，
    依同條例第二十三條第二項規定，檢察官則應依法追訴。觀
    諸該條例第二十條第三項之修正理由；「觀察、勒戒或強制
    戒治五年後再犯者，顯見前所實施之觀察、勒戒或強制戒治
    已足以遮斷其施用毒品之癮，為期自新及協助其戒除毒癮，
    對此五年後再犯者，爰明定仍適用初犯之規定，先經觀察、
    勒戒、強制戒治之程序。」及同條例第二十三條第二項之修
    正理由：「為配合簡化施用毒品犯之刑事處遇程序，並鑑於
    經觀察、勒戒或強制戒治執行完畢釋放後五年內再犯者，其
    再犯率甚高，原據以實施之觀察、勒戒及強制戒治既已無法
    收其實效，自應施以刑事處遇。」顯然如施用毒品者係前經
    觀察、勒戒或強制戒治等治療程序執行完畢五年後，始再施
    用毒品之「初犯」，因前所執行之觀察、勒戒或強制戒治已
    足收戒除毒癮之效，自應重新執行觀察、勒戒或強制戒治等
    治療程序，並於治療程序執行完畢後，由檢察官為不起訴處
    分，毋庸對之追訴處罰；反之，在「再犯」之情形，因其先
    前所為治療程序顯未能收戒斷毒癮之效，且考量施用毒品者
    之再犯率偏高，乃簡化其刑事處遇程序，而逕予追訴處罰，
    不再施以治療程序。參酌上開立法理由，修正毒品危害防制
    條例就施用毒品者，祇於「初犯及五年後再犯」二種情形，
    有其追訴條件之限制，即須於初犯經觀察、勒戒或強制戒治
    釋放後，五年內均無施用毒品之行為，始能認其前所實施之
    觀察、勒戒或強制戒治已足遮斷毒癮，而得於五年後再犯時
    ，再予適用初犯之規定，重行觀察、勒戒等程序。倘五年內
    已經再犯，被依法追訴處罰，縱其第三次（或第三次以上）
    施用毒品之時間在初犯釋放五年以後，即與「五年後再犯」
    之情形有別，且因已於「五年內再犯」，顯見其再犯率甚高
    ，原實施觀察、勒戒或強制戒治，已無法收其實效，而無五
    年戒斷期之存在，自無再經觀察、勒戒或強制戒治之必要，
    應由檢察官逕行起訴，始符新法修正之本旨，最高法院九十
    五年度臺上字第一０七一號、九十五年度臺非字第五九號判
    決意旨可資參照。經查，被告前於八十九年間因施用毒品案
    件，先後二次經本院裁定送觀察、勒戒後，均認無繼續施用
    毒品之傾向而於八十九年二月十九日、九十年四月二十六日
    執行完畢釋放出所，並均由板橋地檢署檢察官分別於八十九
    年二月十八日以八十九年度毒偵字第一三七一號及於九十年
    四月二十六日以八十九年度毒偵字第六九六五號為不起訴處
    分確定；又於九十三年間因施用毒品案件，經本院於九十三
    年九月二十七日以九十三年度簡字第二一０六號刑事簡易判
    決處有期徒刑六月，並得易科罰金確定，嗣於九十三年十二
    月二十三日以易科罰金執行完畢在案，此有臺灣高等法院被
    告前案紀錄表、上開不起訴處分書及判決書各乙份在卷可稽
    ，是被告於觀察、勒戒執行完畢釋放後五年以內已再犯被依
    法追訴處罰如上所述，則揆諸前揭判決意旨，本件檢察官起
    訴被告施用第一級毒品，符合上開規定，合先敘明。
(二)、又按海洛因依毒品危害防制條例第二條第二項第一款之規定
    ，係屬第一級毒品，故核被告所為，係犯毒品危害防制條例
    第十條第一項之施用第一級毒品罪。又被告持有海洛因係供
    己施用，則其持有之低度行為，為施用毒品之高度行為所吸
    收，不另論罪。又查，被告前於九十五年間因竊盜案件，經
    本院以九十四年度易字第五三０號刑事判決處有期徒刑六月
    ，並得易科罰金確定，嗣於九十五年九月四日因縮刑期滿執
    行完畢出監在案，此有上開紀錄表乙份在卷可證，是其於受
    有期徒刑執行完畢後五年內故意再犯有期徒刑以上之本罪，
    為累犯，應依刑法第四十七條第一項之規定，加重其刑。爰
    審酌被告前有多次施用毒品之犯行，仍不知悔悟，故態復萌
    ，再次施用毒品，無視於毒品對於自身健康之戕害及國家對
    於杜絕毒品犯罪之禁令，惟審酌被告犯後坦承犯行，態度尚
    佳，及施用毒品者均具有相當程度之生理成癮性及心理依賴
    性，戒除不易，且犯罪心態與一般刑事犯罪之本質不同，非
    難性較低等一切情狀，量處如主文所示之刑，以資懲儆。
(三)、至扣案之海洛因殘渣袋一個，業經鑑驗屬實，已如前述，且
    該海洛因量微難與該分裝袋析離，屬違禁物，不問是否屬於
    犯人與否，應依毒品危害防制條例第十八條第一項前段規定
    ，併予宣告沒收銷燬之。另扣案之注射針筒一支，係被告所
    有並供其施用毒品之用乙節，業據被告供述明確（詳見本院
    卷第三十二頁），爰依刑法第三十八條第一項第二款之規定
    ，併予宣告沒收。
據上論斷，應依刑事訴訟法第二百七十三條之一第一項、第二百
九十九條第一項前段，毒品危害防制條例第十條第一項、第十八
條第一項前段，刑法第十一條前段、第四十七條第一項、第三十
八條第一項第二款，判決如主文。
本案經檢察官彭聖斐到庭執行職務。
中　　華　　民　　國　　96　　年　　5 　　月　　11　　日
                  刑事第六庭    法　官　饒金鳳
以上正本證明與原本無異。
如不服本判決，應於判決送達後十日內，向本院提出上訴狀。
                                書記官  王春森
中　　華　　民　　國　　96　　年　　5 　　月　　11　　日
附錄本案論罪科刑之法律條文：
毒品危害防制條例第十條第一項：
施用第一級毒品者，處六月以上五年以下有期徒刑。
